臺灣高等法院刑事判決　　　　　　　　99年度上訴字第3492號
上　訴　人　臺灣板橋地方法院檢察署檢察官
被　　　告　張文政
選任辯護人 謝崇浯律師
上列上訴人因被告偽造文書等案件，不服臺灣板橋地方法院98年
度訴字第3038號，中華民國99年8月24日第一審判決（起訴案號
：臺灣板橋地方法院檢察署98年度偵字第18397號）及移送併案
審理（98年偵字第2585號），提起上訴，本院判決如下：
    主  文
上訴駁回。
    理  由
一、公訴意旨略以：被告張文政與同案被告楊秉澄（業經原審判
    處有期徒刑一年六月）及其所屬詐欺集團成員，共同意圖為
    自己不法之所有，並基於行使偽造公文書、特種文書及詐欺
    取財之犯意聯絡，由其中一人冒充為臺灣臺北地方法院檢察
    署檢察官，於98年2月10日上午10時許，撥打電話向告訴人
    李千萬，佯稱其涉及刑事案件，需將帳戶款項匯至指定帳戶
    ，待調查完畢始行退還云云。該詐欺集團成員並於不詳時地
    偽刻如附表編號7所示之公印各1枚，復蓋用前開偽造之公印
    ，憑以偽造如附表編號1至6所示之公文書，再於同年月10日
    至12日間之某時，在臺北縣蘆洲市○○路167巷口之統一超
    商旁，將上述偽造之公文書交付告訴人，致告訴人陷於錯誤
    ，而分別於98年2月10日下午3時許、同年月11日下午2時許
    、同年月12日下午1時30分許，將現金2,300萬元交付真實姓
    名年籍不詳之成年男子及同案被告楊秉澄，並於同年月16日
    上午9時10分許，匯款700萬元至案外人陽文豪兆豐銀行帳號
    00000000000號帳戶及案外人王立明臺中中小企銀帳號00000
    000000號帳戶，足以生損害於告訴人、臺灣臺北地方法院、
    臺灣臺北地方法院檢察署。因認被告張文政涉有刑法第216
    條、第211條之行使偽造公文書罪嫌、同法第339條第1項之
    詐欺取財罪嫌等語。
二、證據能力：被告對後引證據之證據能力，均不爭執（本院卷
    第39頁背面），且觀其製作取得情形，亦無違法或不當之狀
    況，依刑事訴訟法第159條之5之規定，均有證據能力，合先
    敘明。
三、按犯罪事實應依證據認定之，無證據不得認定犯罪事實；又
    不能證明被告犯罪者，應諭知無罪之判決，刑事訴訟法第15
    4條第2項、第301條第1項分別定有明文。次按刑事訴訟上證
    明之資料，無論為直接或間接證據，均須達於通常一般之人
    均不致有所懷疑，而得確信其為真實之程度，始得據為有罪
    之認定。若關於被告是否犯罪之證明未能達此程度，而有合
    理懷疑，致使無從形成有罪之確信，根據「罪證有疑，利於
    被告」之證據法則，即不得遽為不利被告之認定。其以情況
    證據（即間接證據）斷罪時，尤須基於該證據在直接關係上
    所可證明之他項情況事實，本乎推理作用足以確證被告有罪
    ，方為合法，不得徒憑主觀上之推想，將一般經驗上有利被
    告之其他合理情況逕予排除（最高法院76年臺上字第49 86
    號、32年上字第67號判例意旨參照）。另按刑事訴訟法上所
    謂認定被告犯罪事實之證據，係指足以認定被告確有犯罪行
    為之積極證據而言，苟積極證據不足為不利於被告事實之認
    定時，即應為有利於被告之認定，更不必有何有利之證據（
    最高法院29年上字第3105號、30年上字第816號判例意旨參
    照）。
四、公訴人認被告張文政涉有行使偽造公文書罪嫌及詐欺取財罪
    嫌，主要以被告張文政於警詢、偵訊時之供述、同案被告楊
    秉澄於警詢、偵訊時之陳述、被害人陳述、雙向通聯紀錄、
    臺北縣政府警察局刑事警察大隊搜索扣押筆錄、扣押物品目
    錄表各1份及相片19張等為據。訊據被告張文政固不諱言：
    ：持有扣案之地檢署警員服務證5張、大頭照49張、身分證
    影本5張、手機3支及SIM卡12張等物，惟否認有何行使偽造
    公文書及詐欺取財之罪嫌，辯稱：於98年2月間並未前往臺
    北縣蘆洲市區，其持用之行動電話於農曆年前後遺失，並未
    接獲同案被告楊秉澄來電，亦未參與該詐欺集團犯罪等語。
    經查：
（一）有關告訴人李千萬於98年2月10日至同年月12日，陸續接
      獲自稱檢察官者來電，佯稱其因涉嫌詐欺案件，需將帳戶
      內款項交付監管云云，因而於同年月10日下午3時許、同
      年月11日下午2時許及同年月12日下午1時30分許，各交付
      現金500萬元、500萬元及1,300萬元與該詐欺集團成員，
      另於同年月16日各匯款350萬元至陽文豪兆豐銀行帳號00
      000000000號帳戶及王立明臺中中小企銀帳號0000000000
      0號帳戶，該集團成員並交付如附表編號1至6所示文件與
      告訴人李千萬等情，業據經證人李千萬於警詢及原審證述
      （98年度聲監字第489號卷第15至18頁、第102、103頁、
      原審卷第43頁反面、第44頁正面），證人謝松庭於警詢時
      、證人陽文豪、王立明於警詢及偵訊時證述明確（偵字第
      2585 2號偵卷宗第40至42頁、第56頁、第65頁、第280 頁
      、第337、338頁、偵字第16070號偵卷第8頁）。此外，復
      有告訴人之中國信託商業銀行帳號00000000 0000號帳戶
      之存款存摺影本1份、監視錄影翻拍相片4張、兆豐銀行函
      暨帳號00000000000號帳戶之開戶資料及客戶存款交易明
      細表、臺灣中小企銀函暨帳號00000000000號帳戶開戶資
      料及存款交易明細查詢單各1份、如附表編號1至6所示偽
      造文件及匯款申請書2紙在卷可資佐證（聲監字第489 號
      卷第19頁、第22至33頁、第37至53頁、偵字第14407號卷
      第23頁），且同案被告楊秉澄並經原審判處有期徒刑一年
      六月等情，有該判決在卷可參。此部分事實，堪予認定。
（二）被告辯稱：0000000000號行動電話故係伊所持用，然於九
      十八年一月初遺失，於一月中補發等語（聲羈字第420號
      卷第4頁），或辯稱：二月遺失，三月四日才補發回來等
      語（原審卷第41頁背面），經查：遠傳電信股份有限公司
      函覆本院稱：查門號0000000000，於民國九十八年三月四
      日辦理掛失，當日辦理補卡等語（本院卷第75頁），是被
      告此部份所辯，尚非無據，非不可採。
（三）被告辯稱：未以門號0000000000號行動電話，於98年2月
      12日上午8時11分許起至同日下午1時35分許與同案被告楊
      秉澄持用之門號0000000000號行動電話聯繫乙節，證人楊
      秉澄於原審固稱：不確定當日接聽電話者是否為同案被告
      張文政等語（原審卷第43頁正面），惟其於警詢及偵訊稱
      ：我是打電話問他在做什麼，是朋友間之連絡等語（偵字
      第18397號卷第8頁，第66頁），或稱：我打電話叫張文政
      來載我等語（偵字第25852號卷第328頁），顯然確與被告
      聯繫。是被告此部份所辯，並不可採。
（四）有關門號0000000000號行動電話原係被告張文政持用，且
      該門號行動電話於98年2月12日上午8時11分許起至同日下
      午1時35分許與同案被告楊秉澄持用之門號0000000000號
      行動電話，有二十一通往來，又該門號持用人自98年2月
      12日上午10時21分許起至同日下午1時35分許，由通聯之
      基地臺位置顯示，均在臺北縣蘆洲市○○路173號7樓頂，
      與同案被告楊秉澄、告訴人李千萬所持用門號之通聯基地
      臺位置相近等情，有通聯調閱查詢單在卷可參（98年度聲
      監字第489號卷第74至75頁、第34至35頁）。從而，堪認
      該日兩人聯繫密切，且均在左近。然該聯絡內容為何？並
      無監聽資料，而無從推斷，何況，同案被告楊秉澄稱僅是
      友人聊天而已，因此，能否以聯絡密切，即推論其二人有
      行使偽造公文書及詐欺取財犯行有何犯意聯絡或行為分擔
      ？非無斟酌餘地。
（五）公訴意旨以：被告張文政持有扣案之地檢署警員服務證5
      張、大頭照49張、身分證影本5張、手機3支、SIM卡12張
      等物，足認其有本件犯行乙節，被告固不否認持有上開物
      品（偵字第18397號卷第13、14頁、第71頁、聲羈字第420
      號卷第3頁反面），並有臺北縣政府警察局刑事警察大隊
      搜索、扣押筆錄、扣押物品目錄表1份及相片19張在卷可
      查（偵字第18397號卷第32至36頁、第52至60頁）。然被
      告否認與本件詐欺等犯行有關，查：上開物品係於98年7
      月2日為警查扣，與本件犯罪時間98年2月，已有五月間隔
      ，何況，本件偽造之文件，早已扣案，因此，能否以事隔
      五月所扣之物，推論被告用之詐騙本件之被害人？實非無
      疑。
（六）公訴意旨另以：被告與同案被告楊秉澄於98年5月18日曾
      於電話中談及偽造公文書之情節等語，有通訊監察譯文附
      卷可稽（聲拘字第78號卷第21至26頁）。足認被告確有本
      件犯行乙節，然上開通聯記錄，均係本案案發後三月之事
      ，實難以之倒推論，而認於本案亦有相同犯意聯絡。
五、綜上，公訴人所舉上開證據，尚有合理懷疑空間，此外，復
    查無其他積極事證足認被告張文政有何行使偽造公文書、詐
    欺取財之犯行，揆諸前開法條規定及判例意旨，自應諭知被
    告無罪。
六、至臺灣板橋地方法院檢察署移送併案審理被告張文政涉嫌偽
    造文書等案件（98年度偵字第25852 號），與本案起訴事實
    相同，業經合併審理，附此說明。
七、原審同此認定，諭知被告無罪，核無不合。檢察官上訴，未
    提新事證，猶對原事證為爭執，難認有理由，應予駁回。
據上論斷，應依刑事訴訟法第368條，判決如主文。
本案經檢察官李金定到庭執行職務。
中    華    民    國   100    年    1     月    21    日
            刑事第二十一庭  審判長 法  官 周政達
                                   法  官 楊力進
                                   法  官 趙文卿
以上正本證明與原本無異。
如不服本判決，應於收受送達後10日內向本院提出上訴書狀，其
未敘述上訴之理由者並得於提起上訴後10日內向本院補提理由書
（均須按他造當事人之人數附繕本）「切勿逕送上級法院」。
                                   書記官 吳鎮鑫
中    華    民    國   100    年    1     月    21    日